臺灣桃園地方法院民事裁定
110年度監宣字第851號
聲  請  人  洪哲夫  
相  對  人  洪廖富枝

關  係  人  洪儷菱  
上列聲請人聲請監護宣告事件，本院裁定如下：
    主  文
宣告洪廖富枝（女，民國00年0月0日生，身分證統一編號：Z000
000000號）為受監護宣告人。
選定洪哲夫（男，民國00年0月00日生，身分證統一編號：Z0000
00000號）為受監護宣告人洪廖富枝之監護人。
指定洪儷菱（女，民國00年0月00日生，身分證統一編號：Z0000
00000號）為會同開具財產清冊之人。
程序費用由受監護宣告之人洪廖富枝負擔。
    理  由
一、聲請意旨略以：聲請人洪哲夫為相對人洪廖富枝之長子，另
    關係人洪儷菱則係相對人之孫女。相對人因罹患阿茲海默氏
    症、失智症等疾病，致不能為意思表示或受意思表示，或不
    能辨識其意思表示之效果，已達受監護宣告之程度，爰依民
    法第14條第1項、第1110條、家事事件法第164條之規定，請
    求裁定相對人為受監護宣告人，並選定聲請人為相對人之監
    護人，及指定關係人為會同開具財產清冊之人等語。
二、按對於因精神障礙或其他心智缺陷，致不能為意思表示或受
    意思表示，或不能辨識其意思表示之效果者，法院得因本人
    、配偶、四親等內之親屬、最近一年有同居事實之其他親屬
    、檢察官、主管機關或社會福利機構之聲請，為監護之宣告
    ，民法第14條第1項定有明文。次按受監護宣告之人應置監
    護人；法院為監護之宣告時，應依職權就配偶、四親等內之
    親屬、最近一年有同居事實之其他親屬、主管機關、社會福
    利機構或其他適當之人選定一人或數人為監護人，並同時指
    定會同開具財產清冊之人；法院為前項選定及指定前，得命
    主管機關或社會福利機構進行訪視，提出調查報告及建議；
    監護之聲請人或利害關係人亦得提出相關資料或證據，供法
    院斟酌，同法第1110條、第1111條亦有明文規定。復按法院
    選定監護人時，應依受監護宣告之人之最佳利益，優先考量
    受監護宣告之人之意見，審酌一切情狀，並注意下列事項：
    ㈠受監護宣告之人之身心狀態與生活及財產狀況。㈡受監護宣
    告之人與其配偶、子女或其他共同生活之人間之情感狀況。
    ㈢監護人之職業、經歷、意見及其與受監護宣告之人之利害
    關係。㈣法人為監護人時，其事業之種類與內容，法人及其
    代表人與受監護宣告之人之利害關係，同法第1111條之1亦
    規定甚明。
三、經查，聲請人主張之上開事實，業據提出與其所述相符之兩
    造戶籍謄本、中華民國身心障礙證明、親屬系統表、同意書
    、長庚醫療財團法人林口長庚紀念醫院（下稱林口長庚醫院
    ）診斷證明書等件為證。嗣經本院前往聯新國際醫院勘驗相
    對人之精神狀況，並於鑑定人陳修弘醫師面前點呼相對人年
    籍等資料，相對人可回答姓名，並認得聲請人與關係人，但
    無法回答姓名，詢問2加3等於多少，表示重聽，聽不到等情
    ；另據聲請人在場表示：相對人從很多年前罹患失智症，可
    拄柺杖行走，可自行進食但須人協助，因擔心相對人被人詐
    騙，故為本件聲請等語，此有本院民國111年2月11日訊問筆
    錄可參。復經鑑定人陳修弘醫師對相對人實施精神鑑定後，
    其鑑定結果略以：㈠家庭狀況及疾病史：個案與案亡夫育有
    五子女，目前最近的事情完全無法記得，很熟事情可能可以
    記得，評估當天可記得姓名及子女數及知道老家在雲林，會
    解釋因都在工作沒過生日，所以不記得生日。在家有時會錯
    認浴廁地點而隨地便溺，評估當天知道身處醫院，狀況較好
    時可認得熟悉之家人。以前喜歡外出散步或與人交談，目前
    則大多坐著休息，時而自言自語，時而獨自跺步。洗澡及穿
    衣需他人完全協助，大小便有時失禁但有時可自己去廁所，
    可使用湯匙自行進食，但食物常掉落。個案約十數年前至林
    口長庚醫院就診，確診為阿茲海默型失智症，109年9月評估
    為中度失智。㈡身體檢查：鑑定時脈博數為每分鐘72次，呼
    吸數為每分鐘15次，身體狀況尚稱良好，身體理學檢查無具
    精神病理意義之特殊發現。㈢神經學檢查：無特殊具精神病
    態意義之異常發現。㈣心理衡鑑：MMSE以接受教育程度2年以
    下及80歲以上之切截分數為參考標準(切截分數=13/14)，個
    案得分為1分，低於切截分數，表示目前已有明顯之認知功
    能障礙存在，且已影響到日常生活功能。CDR結果評定為3(
    重度失智），個案在各領域中大多為中度以上的受損表現，
    嚴重記憶力喪失，只有片段記憶，只有對熟人的定向感尚正
    常，對解決問題及分析事物異同有嚴重困難，社交判斷常有
    障礙，無法獨立勝任家庭外事務但外表看來正常，在家無顯
    著功能，個人衛生有時失禁，生活自理大部分需要專人協助
    。㈤精神狀態檢查：個案體型一般，坐輪椅，情緒平穩。態
    度配合，可有適當眼神接觸，應答尚切題，表達簡短。測驗
    時，動機中下，聽不懂或不會回答時，會以耳鳴當藉口拒絕
    回答。離開時，可被動回應打招呼。㈥鑑定結果：據病歷記
    載、家屬陳述、鑑定當日訪談及心理衡鑑之綜合判斷，個案
    目前在整體認知功能上呈現顯著的受損，MMSE為1分(切截分
    數為13/14)、CDR為3(重度失智），此情況應需要有人全天
    進行照顧與監督，致不能為意思表示或受意思表示，或不能
    辨識其意思表示之效果等語，此有該院於111年3月2日聯新
    醫字第2022020120號函所附之精神鑑定報告書1件在卷可稽
    。是本院審酌相對人精神障礙狀態及心智缺陷之程度等情，
    並參諸上揭精神鑑定報告書之意見，認相對人業因失智症之
    心智缺陷，致不能為意思表示或受意思表示，亦不能辨識其
    意思表示之效果，符合受監護宣告之要件，是本件聲請為有
    理由，應予准許，爰依法宣告相對人為受監護宣告之人。
四、本院依職權囑託桃園市社會工作師公會進行訪視，其訪視後
    所提出之訪視內容及建議略以：本案之聲請人為相對人的長
    子，關係人為相對人的次孫女 相對人現與聲請人一家五口
    同住，具簡單生活自理能力，需他人看顧人身安全、協助沐
    浴盥洗、更換尿布以及備餐，相關行政事務、財務保管、就
    醫安排和照顧費用則由聲請人主責處理和支付，關係人則輔
    助聲請人處理行政事務。經訪視，聲請人具擔任監護人意願
    、關係人具擔任會同開具財產清冊之人意願；相對人次女洪
    含笑已以書面表示知曉且同意此案，據聲請人陳述，相對人
    長女洪金鳳、四女洪淑芬已以口頭表示同意本案之聲請，而
    相對人次子洪忠仁因鮮少過問相對人事務，故聲請人未主動
    告知相對人次子洪忠仁關本案之聲請亦無法知悉相對人次子
    洪忠仁對於本案意見與想法。綜合評估相對人的受照顧狀況
    、聲請人與關係人的陳述未見明顯不適任之消極因，惟仍請
    鈞院以相對人最佳利益為考量，並參酌相關事證後，予以綜
    合裁量之等語，此有該公會110年12月10日桃林字第110674
    號函所附桃園市政府社會工作科監護（輔助）宣告調查訪視
    報告在卷可稽。本院審酌聲請人為相對人之長子，現主責處
    理相對人之個人事務，且聲請人有意願擔任監護人，又無不
    適或不宜擔任監護人之積極、消極原因，堪認如由聲請人為
    相對人之監護人，應能符合相對人之最佳利益，爰依法選定
    聲請人為相對人之監護人。又經本院選定之監護人即聲請人
    ，自應依民法第1112條規定，負責照顧及養護相對人之身體
    及妥善為財產管理之職務，附此敘明。
五、關於指定會同開具財產清冊之人部分，聲請人聲請指定關係
    人為會同開具財產清冊之人，本院參考上開訪視報告，並審
    酌關係人為相對人之次孫女，協助聲請人處理相對人之事務
    ，且願意擔任會同開具財產清冊之人，認由關係人擔任會同
    開具財產清冊之人，亦無不當，爰依前揭規定，指定關係人
    為會同開具財產清冊之人。又依民法第1113條準用同法第10
    99條及第1099條之1之規定，於監護開始時，監護人即聲請
    人對於相對人之財產，應會同關係人於2個月內開具財產清
    冊並陳報法院，監護人於財產清冊開具完成並陳報法院前，
    對於相對人之財產，僅得為管理上必要之行為，併此敘明。
六、依家事事件法第164 條第2 項，裁定如主文。
中　　華　　民　　國　　111 　年　　3 　　月　　14　　日
                   家事法庭     法  官　姚重珍
以上正本係照原本作成。
如對本裁定抗告須於裁定送達後10日內向本院提出抗告狀，並繳
納抗告費新臺幣1,000元。
中　　華　　民　　國　　111 　年　　3 　　月　　14　　日
                                書記官　王小萍